【裁判字號】    98,簡上,796
【裁判日期】    980915
【裁判案由】    詐欺
【裁判全文】
臺灣桃園地方法院刑事判決             98年度簡上字第796號
上  訴  人  臺灣桃園地方法院檢察署檢察官
被      告  甲○○
上列上訴人因被告詐欺案件，不服本院簡易庭於民國98年7 月10
日所為之98年度桃簡字第542 號刑事簡易判決（原檢察官聲請簡
易判決處刑案號：98年度偵字第2109號，移送併辦：臺灣臺南地
方法院檢察署98年度偵字第1662號），提起上訴，本院管轄之第
二審合議庭判決如下：
    主  文
上訴駁回。
    事  實
一、甲○○可預見將銀行帳戶提供予姓名、年籍不詳之人使用，
    可能幫助不詳之犯罪集團從事財產犯罪行為，作為取得財物
    或財產上之利益之管道，竟基於縱使該人將其帳戶用以從事
    詐欺取財之財產犯罪行為，亦不違反其本意之幫助犯意，於
    民國97年11月5 日前某時，在臺灣地區某地，將其所開立之
    聯邦商業銀行北中壢分行帳號000000000000000 號帳戶（下
    稱聯邦銀行帳戶）之存摺、提款卡及密碼，交付與某詐欺集
    團所屬之成員使用。嗣該向甲○○取得存摺及提款卡之人，
    即與其所屬犯罪集團成員，分別為下列犯行：(一)該詐欺集團
    成員基於意圖為自己不法所有之犯意聯絡，由某不詳姓名、
    年籍之詐欺集團成員，於97年11月4 日22時許，在網路聊天
    室刊登一夜情訊息，適為丙○○在臺南縣永康市○○○路
    206 巷69弄5 號住處上網瀏覽時發現，該詐欺提團成員稱為
    了確認丙○○是否為警員身分，需至提款機前操作，致丙○○陷於錯誤，依對方指示於97年11月5 日、同年月6 日，各
    轉帳匯款新臺幣（下同）100,000 元、49,000元至甲○○上
    開聯邦銀行帳戶內，隨即遭詐欺集團成員提領一空。(二)該詐
    欺集團成員另基於意圖為自己不法所有之犯意聯絡，由某不
    詳姓名、年籍之犯罪集團成員，於97年11月5 日22時許，撥
    打乙○○之電話，向乙○○佯稱先前向民視購物網購買產品
    ，本來是1 次付清貨款卻被誤設定成分期付款，需至提款機
    前按其指示操作即可取消分期付款，致乙○○陷於錯誤，而
    於97年11月5 日23時34分許，在彰化縣員林鎮○○路○ 段聯
    邦銀行員林分行所設置之提款機，將52,000元匯至甲○○所
    有之上開聯邦銀行帳戶內，隨即遭詐騙集團成員提領殆盡，
    嗣經丙○○、乙○○發覺有異而報警循線查獲，使知悉上情
    。
二、案經彰化縣警察局田中分局報請臺灣彰化地方法院檢察署呈
    請臺灣高等法院檢察署令轉臺灣桃園地方法院檢察署檢察官
    偵查起訴暨臺南縣警察局永康分局報請臺灣臺南地方法院檢
    察署檢察官偵查後移送併案審理。
    理  由
一、訊據被告甲○○矢口否認有何上開犯行，辯稱：伊沒有提供
    存摺、提款卡、密碼給詐騙集團，伊是把密碼寫在存摺上面
    ，一般伊不會同時攜帶提款卡、存摺，但因為伊很久沒有使
    用該帳戶，想說要帶去銀行辦理註銷，所以才把存摺、提款
    卡放在一起，因當天沒有辦理，就將存摺、提款卡放在機車
    坐墊的置物箱裡面，當天伊有去天晟醫院，伊從醫院出來時
    ，發現騎車鑰匙、安全帽一起放在機車腳踏墊上，伊才發現
    忘記拔機車鑰匙，日期伊不記得了，當時伊並沒有發現有遺
    失存摺、提款卡，因之前機車置物箱伊都沒有放東西，所以
    伊沒有特別檢查有何東西遺失，一直到隔天或隔2 天銀行通
    知伊，伊才知道伊的提款卡、存摺擺在機車置物箱裡面不見
    了云云。經查：
  (一)於97年11月4 日22時許，由詐欺集團成員在網路聊天室刊登
    一夜情訊息，適為丙○○在臺南縣永康市○○○路206 巷69
    弄5 號住處上網瀏覽時發現，該詐欺提團成員稱為了確認丙○○是否為警員身分，需至提款機前操作，致丙○○陷於錯
    誤，依對方指示於97年11月5 日、同年月6 日凌晨0 時12分
    許，各轉帳匯款100,000 元、49,000元至被告上開聯邦銀行
    帳戶內，隨即遭詐欺集團成員提領一空，而該詐欺集團所屬
    之成員，另於97年11月5 日22時許，撥打乙○○之電話，向
    乙○○佯稱先前向民視購物網購買產品，本來是1 次付清貨
    款卻被誤設定成分期付款，需至提款機前按其指示操作即可
    取消分期付款，致乙○○陷於錯誤，而於97年11月5 日23時
    34分許，在彰化縣員林鎮○○路○ 段聯邦銀行員林分行所設
    置之提款機，將52,000元匯至被告所有之上開聯邦銀行帳戶
    內，隨即遭詐騙集團成員提領殆盡乙節，為被告於本院審理
    時所不否認，並據被害人丙○○、乙○○於警詢中指述明確
    外（見臺南縣警察局永康分局刑案偵查卷宗第2 頁至第4 頁
    、彰化縣警察局田中分局刑案偵查卷宗第3 頁至第4 頁），
    復有聯邦銀行自動櫃員機交易明細表、聯邦商業銀行北桃園
    分行函、臺南縣警察局永康分局復興派出所受理各類案件紀
    錄表、臺南縣警察局永康分局復興派出所受理刑事案件報案
    三聯單各1 份附卷可稽（見臺南縣警察局永康分局刑案偵查
    卷宗第29頁、第36頁至第39頁、第69頁、第70頁），是以被
    害人丙○○、乙○○確係遭不詳姓名、年籍之人詐欺，而分
    別將受騙款項100,000 元、49,000元、52,000元匯入被告所
    有之聯邦銀行帳戶內乙節，首堪認定。
  (二)被告於警詢時先辯稱：97年10月27日14時許，在桃園縣中壢
    市天晟醫院的停車場遭竊，伊放在重型機車的置物箱內遭竊
    云云（彰化縣警察局田中分局刑案偵查卷宗第1 頁、第2 頁
    ），於本院審理時改辯稱：是在97年11月7 日銀行打電話通
    知伊的帳戶列為警示帳戶的前1 、2 天遭竊的云云（見98年
    度簡上字第16頁），其前後所指遺失存摺、提款卡之時間已
    有不一，觀諸被告自承帳戶及提款卡遺失後沒有報警也沒有
    掛失，有如前述，惟衡諸金融存款帳戶，攸關存戶個人財產
    權益之保障，與存戶生活及財產得喪自屬密切相關，則苟如
    被告所辯伊帳戶存摺連同提款卡及密碼遺失，被告何能不以
    為意，未為任何如掛失之保全程序或採取報警保障自己權益
    之相關措施，亦足令啟疑。況利用他人帳戶遂行詐欺取財者
    ，為確保其犯罪所得不至於遭人領走或無法提領，衡情又須
    掌握該他人之帳戶在其不法取得之金錢進入該帳戶迄其提領
    之前，係處於未遭封鎖得以隨時自由領取金錢之狀態，而為
    達此目的，必所取得之金融卡非為遺失物，蓋金融卡若為遺
    失物，自有遺失人隨時向銀行掛失致帳戶無法提領金錢之風
    險，準此更可推知，持卡人必與帳戶所有人達成協議，約使
    其於不法所得未提領前不得向金融機構掛失存摺、金融卡。
    今被害人所匯金錢確然為人提領，依前所述，自是被告為施
    詐者作如上之配合，否則難以竟其功，從而被告所稱存摺、
    金融卡遺失，應無可採信。
  (三)按任何人均可辦理金融帳戶存摺、金融卡使用，如無正當理
    由，實無借用他人存摺、金融卡使用之理，而金融存摺、金
    融卡及密碼亦事關個人財產權益之保障，其專有性甚高，除
    ，除非本人或與本人親密關係者，難認有何理由可自由流通
    流通使用該存摺、金融卡及密碼，一般人均有妥為保管及防
    止他人任意使用之認識，縱特殊情況偶需交付他人使用，亦
    必深入瞭解用途及合理性，始予提供，且該等專有物品如落
    入不明人士手中，而未加以闡明正常用途，極易被利用為與
    財產有關之犯罪工具，而有犯罪意圖者，非有正當理由，竟
    徵求他人提供帳戶，客觀上可預見其目的，係供為某筆資金
    之存入，後再行領出之用，且該筆資金之存入及提領過程係
    有意隱瞞其流程及行為人身分曝光之用意，一般人本於一般
    認知能力均易於瞭解，報章媒體復一再披露詐騙集團為規避
    查緝，故使用他人帳戶以遂行詐欺之不法犯罪態樣，被告為
    一智慮健全之成年人，對此自難諉為不知，且被告任意交付
    帳戶金融卡予他人，該人既有使用帳戶金融卡之需，竟不思
    自行申辦，反大費周章收集他人帳戶金融卡使用，顯與一般
    交易常情相悖，則其用途實屬可疑，足證被告應可預見將存
    摺、金融卡、密碼等物提供他人使用，將幫助他人實施財產
    犯罪，竟仍將其上開銀行帳戶存摺、金融卡及密碼交付該來
    路不明之人，是縱無證據證明被告明知該人之犯罪態樣係以
    該帳戶供詐欺取財之用，惟其顯具縱有人以其金融帳戶實施
    詐欺取財犯罪亦不違背其本意之幫助意思至明。
  (四)綜上所述，被告上開所辯不足採信，本案事證明確，被告犯
    行洵堪認定，應依法論科。
二、核被告所為，係犯刑法第30條第1 項、第339 條第1 項詐欺
    取財罪之幫助犯。上開正犯成員間，就上開犯行，為有犯意
    聯絡與行為分擔之共同正犯，惟被告僅係基於幫助詐欺取財
    意思，提供該帳戶存摺、提款卡，並提供密碼，供為贓款匯
    入、提領之帳戶，係提供詐欺取財構成要件以外之助力，為
    詐欺取財罪之幫助犯，並依刑法第30條第2 項規定，依法減
    輕其刑。被告以一幫助詐欺行為，幫助正犯詐欺被害人2 人
    財物，而侵害2 個人財產法益，為一行為觸犯數罪名之想像
    競合犯，應依刑法第55條規定，從一重處斷。檢察官就被害
    人丙○○部分雖未起訴，惟該未起訴部分，與已起訴部分有
    想像競合犯裁判上一罪關係，為起訴效力所及，應併予審判
    。被告幫助正犯詐欺被害人丙○○之幫助行為僅一個，雖正
    犯施用詐術使被害人丙○○多次交付財物，係正犯該次詐欺
    取財行為使被害人丙○○分次交付財物之結果，祇成立1 詐
    欺取財罪；被告為幫助犯，亦祇成立1 幫助詐欺取財罪。原
    審以被告事證明確，援引刑事訴訟法第449 條第1 項、刑法
    第339 條第1 項、第30條第1 項、第2 項、第41條第1 項前
    段、刑法施行法第1 條之1 第1 項、第2 項前段，量處被告
    有期徒刑3 月，並諭知易科罰金之折算標準，其認事用法均
    無不合，應予維持。按法官於有罪判決如何量處罪刑，甚或
    是否宣告緩刑，均為實體法賦予審理法官裁量之刑罰權事項
    ，法官行使此項裁量權，自得依據個案情節，參酌刑法第57
    條所定各款犯罪情狀之規定，於法定刑度內量處被告罪刑；
    除有逾越該罪法定刑或法定要件，或未能符合法規範體系及
    目的，或未遵守一般經驗及論理法則，或顯然逾越裁量，或
    濫用裁量等違法情事之外，自不得任意指摘其量刑違法，最
    高法院對此並著有80年臺非字第473 號、75年臺上字第7033
    號、72年臺上字第6696號、72年臺上字第3647號等判例可資
    參照。準此，法官量刑，如非有上揭明顯違法之情事，自不
    得擅加指摘其違法或不當。檢察官雖經被害人乙○○之請求
    ，認被告迄今均未賠償被害人乙○○遭詐騙之金錢及精神損
    害，且犯後猶否認犯行，毫無悔意，原審僅量處有期徒刑3
    月，顯屬過輕，而提起本件上訴，惟本件原審審酌被告被告
    提供上開帳戶供詐騙集團使用，助長訛詐風氣，且使執法人
    員難以追查該詐騙集團之真實身分，且犯後猶飾詞圖卸，難
    認有悔悟之意等一切情狀，量處被告有期徒刑3 月，並諭知
    易科罰金之折算標準，顯已就檢察官上訴理由所指摘之事項
    詳予審酌，並無不合，量刑亦甚妥適。是故，檢察官上訴意
    旨指稱原審量刑過輕云云，要無可採，本件上訴為無理由，
    應予駁回。
據上論斷，應依刑事訴訟法第455 條之1 第1 項、第3 項、第36
8 條，判決如主文。
本案經檢察官蔡如惠到庭執行職務。
中    華    民    國    98    年    9     月    15    日
                  刑事第四庭  審判長法  官  袁雪華
                                    法  官  林宜靜
                                    法  官  張淑華
以上正本證明與原本無異。
本判決不得上訴。
                                    書記官  鄭嘉惠
中    華    民    國    98    年    9     月    15    日
附錄論罪科刑法條：
刑法第三百三十九條
意圖為自己或第三人不法之所有，以詐術使人將本人或第三人之
物交付者，處五年以下有期徒刑、拘役或科或併科一千元以下罰
金。
以前項方法得財產上不法之利益或使第三人得之者，亦同。
前二項之未遂犯罰之。


司法院資訊處製作；財團法人民間司法改革基金會備份。
